臺灣高雄地方法院刑事判決　　　　　　　　　　　　　九十年度訴字第一五一六號
　　公　訴　人　臺灣高雄地方法院檢察署檢察官
　　被　　　告　丁○○
　　指定辯護人　本院
右列被告因殺人未遂案件，經檢察官提起公訴（九十年度偵緝字第六三一號），本院
判決如左：
    主  文
丁○○殺人未遂，累犯，處有期徒刑陸年陸月。扣案短刀壹把，沒收。
    事  實
一、丁○○曾於民國八十四年間，因違反槍砲彈藥刀械管制條例案件，經法院判處有
    期徒刑一年六月，於八十五年十一月六日執行完畢。仍不知悔改，於八十九年十
    月六日凌晨五時許，在外與友人消夜飲酒後，返回其所經營，設在高雄市○○區
    ○○路四七六之二號「宏美洗車場」（乙○○所經營）前之「宏美檳榔攤」，見
    友人乙○○、丙○○、甲○○及己○○等人，在洗車場內所設之神壇，籌備祭拜
    神明事宜，並在洗車場大門旁擺設小桌於籌備空檔聊天飲酒時，丁○○因略帶酒
    意，而與乙○○為另一友人胡福男積欠其債務一事起爭執，乙○○乃電請胡福男
    前來，胡福男並當場將積欠丁○○新臺幣三千元之債務清償，惟丁○○因認胡福
    男以言語加以羞辱，憤而返回鼓山區○○街四十號住處，持其所有之類似武士刀
    之短刀一把（非管制刀械），於同日五時卅分許，騎車返回前開乙○○等人聚集
    處，先基於傷害之犯意，突然持刀刺向正坐在前開小桌一角之胡福男，惟胡福男
    因及時掀桌抵擋並閃避而未受傷，丁○○遂持刀追逐，並恣意揮舞欲傷人，乙○○等人見狀，均隨手持身旁之物品抵擋防衛，丁○○因遭眾人抵擋而未能使胡福
    男受傷，適見己○○趨前勸阻，竟因氣憤而基於殺人之犯意，以左手勒住己○○
    頸部，右手持前開短刀朝己○○胸、腹部刺殺三刀，致使己○○受有小腸、大腸
    穿孔、肝臟裂傷、血胸及全身多處穿刺傷之傷害，並因而休克昏倒在地，眾人見
    狀，為救援己○○，乃共同攻擊丁○○，致使丁○○受傷（乙○○、己○○、許
    世宗、甲○○及胡福男等人，因正當防衛，而經檢察官為不起訴處分確定），丁○○乃棄刀離去，眾人遂急忙將己○○送醫急救，己○○始倖免於難。嗣員警據
    報前往現場，而扣得丁○○所有遺留在現場之短刀一把。丁○○則於同年月七日
    上午向高雄市政府警察局鼓山分局投案。
二、案經己○○訴由高雄市政府警察局鼓山分局移送臺灣高雄地方法院檢察署檢察官
    偵查起訴。
    理  由
一、訊據被告丁○○，固坦承於前開時、地，持扣案短刀刺傷己○○之事實，惟矢口
    否認有殺人犯意，辯稱：伊持刀要嚇胡福男，而刺向胡福男，其他人卻持木棍、
    高爾夫球桿等物品攻擊伊，己○○亦拿椅子衝向伊，伊才刺傷己○○，伊並無殺
    死己○○之犯意云云。惟查，被告持刀刺傷己○○之經過，除經己○○指訴綦詳
    外，並與證人丙○○、甲○○、乙○○、胡福男於警、偵訊、本院訊問，及當時
    在洗車場內燒冥紙拜拜而目擊經過之證人林世章於偵訊時所證大致相符。又己○○因而受有前開傷害，亦有高雄醫學大學附設中和紀念醫院八十九年十月十一日
    診字第○一九一號診斷證明書一紙及同院八十九年十二月廿九日八九高醫附秘字
    第三五五二號函所附之己○○病歷影本一份（共四十九張）附卷可憑，另有扣案
    小武士刀一把可證，及現場照片二張、高雄市政府警察局鼓山分局重大刑案發生
    現場查證報告表及現場圖各一紙等附卷可稽。再查，被告以手勒住己○○頸部，
    而已控制己○○之行動，其持刀鋒銳利之短刀，若僅基於傷害己○○之犯意，儘
    可選擇非人身要害部位刺傷，但被告卻朝人體胸、腹部之要害處刺殺，並接續刺
    殺三刀，又因而造成被害人之小腸、大腸穿孔、肝臟裂傷及血胸等情況，被害人
    若非及時救治，即有死亡之危險，足見被告下手甚重，是被告顯有殺人犯意無疑
    。被告辯稱：並無殺人犯意云云，實係事後卸責之詞，不足採信。綜上所述，本
    件事證明確，被告犯行，洵堪認定。
二、核被告丁○○所為，係犯刑法第二百七十一條第二項、第一項之殺人未遂罪。又
    被告雖已著手殺人行為之實施，惟未生被害人死亡之結果，其犯罪尚屬未遂，爰
    依刑法第二十六條前段之規定，按既遂犯之刑減輕之。另被告曾於八十四年間，
    因違反槍砲彈藥刀械管制條例案件，經法院判處有期徒刑一年六月，於八十五年
    十一月日六日執行完畢，此有臺灣高等法院被告全國前案紀錄表在卷可憑，其於
    五年以內再犯上開法定本刑為有期徒刑以上之罪，為累犯，應依刑法第四十七條
    規定，加重其刑。被告同時有前開加重及減輕刑罰之事由，依刑法第七十一條第
    一項規定，應先加重後減輕，惟殺人未遂法定本刑為無期徒刑、死刑部分，依法
    不得加重，併此敘明。爰審酌被告曾因妨害公務、違反懲治盜匪條例、槍砲彈藥
    刀械管制條例等多次前科犯行之素行不佳，因細故即持刀殺傷被害人，其惡性及
    被害人所受傷害之程度均非輕微，惟係酒後與友人口角衝突一時衝動而鑄錯，犯
    後雖未與被害人達成民事和解而賠償被害人所受損害，但已表思悔過之犯後態度
    尚稱良好等，及其他一切情狀，爰量處如主文所示之刑，以示懲儆。扣案似武士
    刀之短刀一把，被告雖辯稱：非伊所有云云，惟查，被告於警、偵訊及本院於九
    十年八月二日訊問時係辯稱：該小武士刀係於衝突時，在洗車場內隨手取得云云
    ，嗣又於本院九十一年一月七日審理時辯稱：該小武士刀係伊不詳姓名、年籍、
    地址之友人，放在伊經營之檳榔攤內云云，其前後所辯反覆，顯有卸責之意而不
    足採信。而該武士刀係被告於刺殺己○○前，再返回洗車場時而持有，業經前開
    證人乙○○等人所證明，且被告由自宅返回洗車場刺傷己○○前，曾於途中，在
    自宅巷口無故持該短刀刺傷做晨間運動而返家途中之鄰居戊○○左大腿深部一刀
    （未據告訴），此業經戊○○於偵訊及本院訊問時所指述明確，並有三民建國醫
    院戊○○診斷書一紙附卷可稽，足證該短刀係被告在其自宅內所取出之情，被告
    雖稱：係友人所有云云，然卻無法供出友人之姓名及年籍等資料，其顯與常情未
    符，足認該短刀應係被告所有，且為供犯罪所用之物，應依刑法第三十八條第一
    項第二款規定宣告沒收。
據上論斷，應依刑事訴訟法第二百九十九條第一項前段，刑法第二百七十一條第二項
、第一項、第二十六條前段、第四十七條、第三十八條第一項第二款，判決如主文。
本案經檢察官陳正芬到庭執行職務。
中      華      民      國    九十一    年      一      月    二十一    日
                              臺灣高雄地方法院刑事第六庭
                                  法  官  邱  明  弘
右正本證明與原本無異。
如不服本判決，應於判決送達後十日內，向本院提出上訴狀。
                                書記官    顏平國
中    華    民    國      九十一      年      一      月      二十二    日
中華民國刑法第二百七十一條
 (普通殺人罪)
殺人者，處死刑、無期徒刑或十年以上有期徒刑。
前項之未遂犯罰之。
預備犯第一項之罪者，處二年以下有期徒刑。
